【裁判字號】    98,消債更,80
【裁判日期】    981229
【裁判案由】    更生事件
【裁判全文】
臺灣花蓮地方法院民事裁定            98年度消債更字第80號
聲  請  人  甲○○
代  理  人  李文平律師
上列當事人因消費者債務清理事件聲請更生，本院裁定如下：
    主  文
更生及保全處分之聲請均駁回。
聲請費用由聲請人負擔。
    理  由
一、按債務人與金融機構協商成立者，不得聲請更生或清算，但
    因不可歸責於己之事由，致履行顯有重大困難者，不在此限
    ；本條例施行前，債務人依金融主管機關協調成立之中華民
    國銀行公會會員辦理消費金融案件無擔保債務協商機制與金
    融機構成立之協商，準用前項之規定，消費者債務清理條例
    第151條第5項、第6項分別定有明文。又聲請更生或清算不
    合程式或不備其他要件者，法院應以裁定駁回之，但其情形
    可以補正者，法院應定期間先命補正，復為同條例第8條所
    明定。
二、聲請意旨略以: 聲請人於民國95年10月24日與各債權銀行協
    商成立，約定自95年11月起每月清償新台幣 (下同)15,374
    元。協商成立後聲請人皆持續履約，詎聲請人父親顏善吉於
    97年2月初生病住院，聲請人因需全程照顧，不僅無法工作
    且需付出額外之醫療費用，已無法再如期支付每月15,374元
    之協商款因而毀諾。此為協商當時非得預見，為不可歸責於
    己之事由。聲請人於今年初覓得工作後，即向法律扶助基金
    會提出更生聲請之扶助，顯示聲請人確有誠意清償債務，聲
    請人98年1月至98年9月總收入為235,760元，平均每月收入
    為26,195元，另98年7月至9月三個月總支出為66,172元，平
    均每月支出為22,057元，每月可結餘4,000元，然因7月有汽
    車燃料稅23,230元，9月有註冊費5,750元，並非經常性支出
    ，若平均攤到每個月，尚可再結餘4,000元。是聲請人同意
    每月清償8,000元，6年後可償還576,000元，若延長為8年後
    ，可以償還768,000元，爰向鈞院聲請更生。
三、經查:
(一)聲請人於本件更生聲請前，確與最大債權銀行國泰世華銀行
    協商成立，並約定自95年11月起，分80期、利率0%，每月清
    償15,374元，至96年11月止，共計清償13期。並於97年1月
    10日經最大債權銀行通報毀諾等情，有聲請人提出之協議書
    、無擔保債務還款計畫、最大債權銀行之陳報狀附卷可憑，
    並為聲請人所自承，堪信為真實。
(二)聲請人固為前開主張，惟據聲請人陳報其協商成立時，薪資
    約每月25,000元，又聲請人於96年度每月平均薪資收入為21
    ,093元、97年度每月平均薪資收入為16,588元，此有財政部
    臺灣省北區國稅局96年度、97年度綜合所得稅各類所得資料
    清單附卷可稽。聲請人96年度之平均薪資雖少於95年度之平
    均月薪，扣除協商金額15,374元後，僅餘5,719元。(計算式
    :21,093-16,588＝5,719)，顯低於96年度每人每月最低生活
    費用9,509元，惟聲請人尚能持續繳款至96年11月，達13期
    之久，聲請人是否據實說明其收入來源，已非無疑。次按，
    聲請人陳稱其毀諾原因，係因父親顏善吉97年2月初生病住
    院，並提出財團法人台灣基督教門諾會醫院醫療費用收據為
    證，惟顏善吉生病住院的時點發生於97年2月至3月，而聲請
    人卻僅繳款至96年11月，故聲請人毀諾之原因非肇因於父親
    顏善吉生病住院之緣由。
(三)再者，按直系血親卑親屬為第一順位之扶養義務人，又負扶
    養義務者有數人，而其親等同一時，應各依其經濟能力，分
    擔義務。民法第1115條第1項第1款、第3項分別定有明文。
    由聲請人所提出之戶籍謄本觀之，聲請人之稱謂為「次女」
    ，顏善吉既有其他扶養義務人，則扶養義務應與其他扶養義
    務人分擔，而非可謂應由聲請人獨自負擔，致無法履行協商
    債務，本院實難採認此為不可歸責於債務人之事由。
四、綜上所述，足認聲請人於協商成立後至毀諾期間，亦未發生
    有何情事變更，致協商方案履行困難甚或履行不能之情形，
    縱有履行不便，即使已就協商結果毀諾，亦得經由個別債權
    銀行協商程序以求適當履債。準此，堪認聲請人尚乏不可歸
    責於己致履行顯有重大困難之情形可言。且上開欠缺又屬無
    從補正，依上說明，自應駁回其聲請。本件更生之聲請既予
    以駁回，則聲請人保全處分之聲請即失所附麗，應一併駁回
    ，爰裁定如主文。
中    華    民    國    98    年    12    月    29    日
                          臺灣花蓮地方法院民事庭
                              法      官  陳鈺林
以上正本證明與原本無異。
如不服本裁定，應於裁定送達後10日內向本院提出抗告狀（須按
他造當事人之人數附繕本），並繳納抗告費新臺幣壹仟元。
中    華    民    國    98    年    12    月    30    日
                              法院書記官  李惠穎

司法院資訊處製作；財團法人民間司法改革基金會備份。
